【裁判字號】    89,訴緝,143
【裁判日期】    891229
【裁判案由】    偽造有價證券等
【裁判全文】
臺灣臺北地方法院刑事判決                        八十九年度訴緝字第一四三號
    公  訴  人  臺灣臺北地方法院檢察署檢察官
    被      告  丙○○
    指定辯護人  甲○
右列被告因偽造有價證券等案件，經檢察官提起公訴（八十八年度偵字第四一０五號
），甲○判決如左：
    主  文
丙○○無罪。
    理  由
一、公訴意旨略以：被告丙○○與乙○○（另案由台灣嘉義地方法院檢察署偵辦中）
    共同意圖供行使之用，於民國（下同）八十七年九月底某日，明知台灣中小企業
    銀行第０一０五五四號支票存款帳號，票據號碼為0000000號空白支票，
    係乙○○於同年月二十三日，在台北市○○○路六七六巷附近，郭棟梁所有自小
    客車內竊得，竟委託不知情之人偽刻郭棟梁之印章一枚，蓋用於該支票上，偽填
    金額為新台幣（下同）五萬元及到期日為八十七年十月三十一日，再由被告丙○○自己背書後，將之交付予不知情之丁○○借款五萬元，嗣丁○○再持向不知情
    之曾阿火調借現金五萬元，經曾阿火屆期提示退票，始循線發現上情，因認被告
    丙○○共同涉犯有刑法第二百零一條第一項偽造有價證券（依公訴人起訴之右開
    犯罪事實所載，偽造印章部分，為偽造有價證券之部分行為，而偽造有價證券後
    ，復持以行使，行使之低度行為，已為被告偽造之高度行為所吸收，均不另論處
    ，起訴書中仍於所犯法條中記載，容有誤會）；及另犯同法第三百四十九條第一
    項之收受贓物罪嫌等語。
二、按犯罪事實應依證據認定，無證據不得推定其犯罪事實；又不能證明被告犯罪者
    ，應諭知無罪之判決，刑事訴訟法第一百五十四條、第三百零一條第一項分別定
    有明文。又事實之認定，應憑證據，如未能發現相當證據，或證據不足以證明，
    自不能以推測或擬制之方法，為裁判基礎；且認定不利於被告之事實須依積極證
    據，苟積極證據不足為不利於被告事實之認定時，即應為有利於被告之認定；另
    認定犯罪事實所憑之證據，雖不以直接證據為限，間接證據亦包括在內，然而無
    論直接證據或間接證據，其為訴訟上之證明，須於通常一般之人均不致有所懷疑
    ，而得確信其為真實之程度者，始得據為有罪之認定，倘其證明尚未達到此一程
    度，而有合理之懷疑存在而無從使事實審法院得有罪之確信時，即應由法院為諭
    知被告無罪之判決；此外，共同被告所為不利於己之陳述，必須顯無瑕疵可指，
    而就其他方面調查又與事實相符，始足採為他被告論罪之依據。最高法院四十年
    台上字第八六號、三十年台上字第八一六號、七十六年台上字第四九八六號、四
    十六年台上字第四一九號判例可資參照。
三、本件公訴人認被告丙○○與另案被告乙○○共同涉犯刑法第二百零一條第一項之
    偽造有價證券罪嫌；及另犯同法第三百四十九條第一項之收受贓物罪嫌，無非係
    以共犯乙○○於警訊中之指訴綦詳，核與被害人郭棟梁證述之情節相符，並有上
    開支票影本一張在卷可資佐證；參以被告丙○○既與乙○○甚為熟絡，且對乙○○之經濟狀況相當清楚，則其應知乙○○曾有多次竊盜行為，亦無資力可開支票
    存款戶，且被告於偵查中亦供稱其係與乙○○一同去刻印章，金額是乙○○填的
    ，更足資證明被告就該支票明知係來歷不明之物，而加以偽造等為其主要論據。
    訊據被告丙○○堅詞否認有何前開偽造有價證券及收受贓物之犯行，辯稱：乙○○以前曾和伊住在一起，欠伊三萬多元，當日他來工地找伊，伊看他好像過的不
    錯，乙○○說他在台南開公司來台北辦事，所以伊向他要之前欠伊的錢，而當日
    伊和乙○○回三重宿舍後，乙○○問伊那兒可以刻印章，伊就告訴他刻印章處，
    隔天乙○○就拿一張五萬元之支票交給伊，當作是歸還所欠的錢，而該支票伊不
    知是乙○○竊取的，否則伊豈會在支票背面背書等語。經查：
    （一）另案被告乙○○於警訊中先係供稱：系爭支票是伊在八十七年九月二十三
          日中午，經過台北市○○○路六七六巷附近見一部自小客車未上鎖而竊取
          的，而該支票伊有告訴被告是不能見光的，支票上的印章是被告和伊共同
          在三重市某地方刻的，再由伊蓋上印章，並由被告自行填寫金額、日期云
          云。甲○庭訊中質之證人乙○○則另供證稱：伊竊取空白支票後，被告以
          需要周轉為由，向伊要支票，伊告訴他支票不能見光，被告說沒關係，不
          會流出去，而支票上之金額、日期是被告自己填的，印章是被告帶伊刻的
          ，不是伊蓋在支票上的云云（見甲○八十八年八月二十六日訊問筆錄）。
          按證人乙○○先係供述印章是其自己蓋在支票上的，甲○庭訊中復改證稱
          ，係被告自行蓋在支票上的，前後有關印章何人蓋用於支票上一節既互有
          瑕疵，已足見其證詞之可信性顯有疑義。
    （二）次查，被告於甲○調查時一再堅稱系爭支票上之金額、日期均係另案被告
          乙○○自行填寫一節，經甲○於八十九年十一月六日以北院文刑簡八九訴
          緝一四三字第二四三一九號函請內政部警政署刑事警察局就被告及乙○○
          二人筆跡為鑑定結果，據該局覆知：台灣中小企業銀行吉林分行ＡＱ00
          00000號支票上之筆跡與乙○○字跡相符，此有內政部警政署刑事警
          察局八十九年十一月十七日刑鑑字第一八一六三五號鑑驗通知書一紙在卷
          可考，亦足知另案被告乙○○於警訊及甲○庭訊中所證稱，系爭支票之金
          額及日期均係被告自行填寫一節，均與實情不符，難可採信。又另案被告
          乙○○關於前開支票究係何人偽造填寫日期、金額，所供既均屬虛言，則
          其另證述被告知悉該支票是見不得光、來源不明等情，在無何積極之明確
          證據下，自不能僅憑另案被告乙○○前開已有重大瑕疵之證述，即可遽認
          被告知悉該支票為贓物，而逕使其擔負偽造有價證券及收受贓物罪刑責之
          理。
    （三）再查，系爭支票固為被害人郭棟梁遭失竊之物品，已據證人郭棟梁於偵審
          中到庭供證屬實，惟另案被告乙○○於警訊及甲○庭訊中既已自承該支票
          為其所竊取，則被告既未與乙○○共同參與該竊盜犯行，自無僅因被告事
          後將該支票持向他人調現周轉，即以推測之方式，逕認被告亦知悉該支票
          為贓物，再觀諸卷附系爭支票背書欄內，有被告之親筆簽名，以示其願承
          擔法律上之票據背書責任，及證人丁○○於甲○庭訊中證述，被告是伊胞
          兄，當初其將系爭支票交給伊，請伊幫忙調現，沒說該支票不能曝光，並
          告知伊該支票是其朋友欠錢還的，以支票償債，案發後伊並拿錢將支票換
          回來等語，顯見被告若知該支票係偽造之有價證券及來歷不明之贓物，衡
          情其當無在票據背面背書以示負責，並將該支票交付其胞弟丁○○持向他
          人調現，致其己身及胞弟有陷於刑事訴追處罰可能之理。
    （四）末查，另案被告乙○○雖有多次竊盜前科，惟其是否有資力可開立支票存
          款帳戶或取得他人所有之客票交付被告，自與被告是否知悉乙○○曾有多
          次竊盜前科無涉，何況被告與乙○○二人在案發時並無同住一起，此迭為
          渠等二人所自承，則被告對於乙○○現況之經濟情形，不甚清楚，自亦無
          何悖於常情之處。且偵查中被告雖自承，乙○○有要求伊要帶他去刻印章
          等語，惟被告實際上並未與乙○○同在刻印現場，因而得知悉該刻印之內
          容，此亦經甲○核閱偵查卷宗屬實，足認另案被告乙○○縱因被告之指引
          而得以前往刻印店，自亦難僅憑此，而可遽認被告知悉該支票確為來歷不
          明之物。此外，甲○復查無其他積極之證據，足資證明被告有何偽造有價
          證券及收受贓物之犯行，本件不能證明被告犯罪，爰依首開規定，依法為
          無罪之諭知。
據上論斷，應依刑事訴訟法第三百零一條第一項判決如主文。
本案經檢察官高怡修到庭執行職務
中    華    民    國      八十九      年         十二   月    二十九    日
                                      臺灣臺北地方法院刑事第七庭
                                          法  官  蔡  世  祺
右正本證明與原本無異。
如不服本判決，應於判決送達後十日內，向甲○提出上訴狀。
                                          書記官  李  文  椿
中    華    民    國      八十九      年         十二   月    三十      日


司法院資訊處製作；財團法人民間司法改革基金會備份。
